【裁判字號】    98,台上,7355
【裁判日期】    981210
【裁判案由】    偽造文書
【裁判全文】
最高法院刑事判決            九十八年度台上字第七三五五號
上  訴  人  乙○○（原名林炳基）
選任辯護人  林維信律師
上  訴  人  甲○○
上列上訴人等因偽造文書案件，不服台灣高等法院台南分院中華
民國九十八年六月三十日第二審更審判決（九十八年度重上更(一)
字第九號，起訴案號：台灣台南地方法院檢察署九十一年度偵字
第九六七五號、九十二年度偵字第三０九三號），提起上訴，本
院判決如下：
    主  文
上訴駁回。
    理  由
按刑事訴訟法第三百七十七條規定，上訴於第三審法院，非以判
決違背法令為理由，不得為之。是提起第三審上訴，應以原判決
違背法令為理由，係屬法定要件。如果上訴理由書狀並未依據卷
內訴訟資料，具體指摘原判決不適用何種法則或如何適用不當，
或所指摘原判決違法情事，顯與法律規定得為第三審上訴理由之
違法情形，不相適合時，均應認其上訴為違背法律上之程式，予
以駁回。本件原審經審理結果，認上訴人甲○○、乙○○二人犯
行明確，因而撤銷第一審判決，改判依行為時連續犯及牽連犯之
規定，從一重均論處上訴人二人共同連續行使偽造私文書，足以
生損害於公眾及他人罪刑。已綜核全部卷證資料，詳加斟酌論斷
，敘明其所憑之證據及認定之理由。甲○○上訴意旨空言：原判
決昧於事實，任意推斷，又對有利之證據不予審酌等語。未依據
卷內訴訟資料，具體指摘原判決不適用何種法則或如何適用不當
，自非適法之第三審上訴理由。另審理事實之法院，其認定被告
犯罪事實所憑之證據，並不以直接證據為限，間接證據亦包括在
內，凡綜合調查所得之各種直接及間接證據，本於推理之作用得
其心證，而為事實之判斷，若與事實無違，此項判斷即與完全憑
空推測迥異，自不容任意指為違法。原判決依憑卷內證據資料，
本於推理之作用予以綜合判斷，查明確與事實相符，始資為論罪
基礎。並以甲○○之學歷僅有國民中學一年肄業，乙○○係專業
代書，而本案原屬「西德堂」所有之系爭土地，如出賣他人，於
辦理所有權移轉登記時，需多項繁雜之程序，若無實務經驗之人
，將無從處理。而乙○○從事代書工作三十年，因出售系爭土地
獲得高額利潤，且係在價款未付清前，即由甲○○同意由乙○○
辦理過戶手續。認本件確係上訴人二人事先共謀，再共同以偽造
私文書復持以行使之方法，盜賣系爭土地，其取捨論斷不違背經
驗法則或論理法則，自無違法可言。乙○○上訴意旨謂：上開證
據均不足認定其與甲○○有本件犯行，原判決僅憑甲○○之證述
，為論罪之唯一證據，採證違法等語，顯與法律規定得為第三審
上訴理由之違法情形，不相適合。再證人之供述前後不符時，究
竟何者為可採，事實審法院仍得依證據法則，本於自由心證予以
斟酌，作合理之比較，定其取捨，非謂一有不符或矛盾，即應認
其全部均為不可採信。又同一證人前後供述證據彼此不能相容，
則採信同一證人之部分證言，乃法院取捨證據法理上之當然結果
，雖未於判決理由內說明捨棄他部分證言，而僅說明採用某部分
證言之理由，倘於判決本旨並無任何影響時，此判決不備理由之
單純訴訟程序瑕疵，依法自不得執為合法之第三審上訴理由。原
判決已就甲○○前後對關乎乙○○部分之證詞，依證據法則，本
於自由心證，詳敘其取捨認定之理由，俱有卷存證據資料可資覆
按，自不得任指判決違法。況本件係甲○○於原審審理中，證述
乙○○共同參與本件行使偽造私文書之事實，則原判決本於職權
之行使，未採甲○○於檢察官偵查中部分有利乙○○之陳述，縱
未於理由內說明捨棄不採之理由，但於判決本旨既無影響，此訴
訟程序瑕疵，自不得執為第三審上訴理由。乙○○上訴意旨謂：
原判決採上開證人前後不一之證述，為論罪之依據，且就有利乙
○○之陳述，未說明摒棄不採之理由，有判決理由欠備之違法云
云，要非適法。又按共同實行犯罪行為，在合同意思範圍內，相
互利用他人之行為，以達其犯罪之目的，原不必每一階段均參與
，祇須分擔犯罪行為之一部，即應對於全部所發生之結果共同負
責。原判決對於乙○○如何與甲○○為犯罪之謀議，及分擔犯罪
行為之實行，已於事實欄明確記載，理由內詳加說明。乙○○上
訴意旨就原判決上開明白論斷之事項，任意指摘為違法，亦難認
合法。而證人即甲○○兄長（且為「西德堂」之信徒）蘇興宗、
丙○○僅證述：伊父親生前亦曾出售過位於永康之另筆土地，當
時伊父親有召開信徒大會等語，並未證述甲○○亦曾參與上開土
地之出售事宜。乃乙○○上訴意旨卻執此主張甲○○亦曾參與上
開土地之出售情事，顯未依卷內證據資料而為指摘，同非適法。
且上訴人二人究係事先約定將系爭土地先賣予乙○○，由甲○○
取得價金，再由乙○○轉賣予他人，乙○○則賺取其間差價之合
意；抑或由乙○○單純仲介土地買賣，俱與乙○○所犯前揭偽造
私文書並持以行使犯行之判斷無關。而第二審法院就具體案件，
對於事實之認定及法律之適用，原應自行依其調查所得證據及本
於其確信之見解而為判斷，不受第一審判決之拘束。本件第一審
判決既經原判決撤銷，則第一審原來所認定之事實及論斷之理由
，已不復存在。乃乙○○上訴意旨執第一審所為無罪判決之理由
，指摘原判決違法，亦非適法之第三審上訴理由。乙○○其餘上
訴意旨，對原判決究竟如何違背法令，未依卷內訴訟資料為具體
之表明，徒憑己意，就屬原審採證認事職權之適法行使，及原判
決已經調查說明事項，任意指摘為違法，或執第一審所為無罪判
決之理由，空言指摘原判決違法，而重為單純事實上之爭辯，均
不足據以辨認原判決已具備違背法令之形式要件。綜上所述，應
認上訴人二人上揭部分之上訴，均不合法律上之程式。又原判決
認上訴人二人牽連犯刑法第三百三十九條第一項之詐欺取財罪、
同法第二百十七條第一項之盜用印章罪及同法第二百十六條、第
二百十四條之行使公務員登載不實文書之罪部分，因得上訴之行
使偽造私文書之罪部分上訴既不合法，則此等不得上訴第三審之
輕罪部分，自無從依審判不可分原則，併為實體上之審判。從而
應將本件上訴，俱從程序上予以駁回。
據上論結，應依刑事訴訟法第三百九十五條前段，判決如主文。
中    華    民    國  九十八  年   十二   月    十    日
                      最高法院刑事第四庭
                          審判長法官  張  淳  淙
                                法官  劉  介  民
                                法官  蔡  彩  貞
                                法官  林  勤  純
                                法官  李  錦  樑
      本件正本證明與原本無異
                                      書  記  官
中    華    民    國  九十八  年   十二   月   十四   日
                                                     ｍ


司法院資訊處製作；財團法人民間司法改革基金會備份。
